臺北高等行政法院判決　　　　　　　　　　　　　　　九十年度訴字第六九九三號
　　　　　　　　　　　　　　　.
　　原　　　告　甲○○
　　被　　　告　臺北縣政府
　　代　表　人　蘇貞昌縣長）.
　　訴訟代理人　乙○○
右當事人間因工商登記事件，原告不服經濟部中華民國九十年二月十四日經（九０）
訴字第０九００六三０三二七０號訴願決定，提起行政訴訟。本院判決如左：
　　主  文
原告之訴駁回。
訴訟費用由原告負擔。
　　事  實
甲、事實概要：
    緣原告於民國（下同）八十六年一月二十七日經被告核准在台北縣三重市○○街
    二十八號一樓獨資經營「全盈行」，營業項目為各種電視遊樂器卡匣及相關附屬
    零件買賣（色情性賭博性電動玩具除外），並領有北縣商聯甲字第一０四一四八
    號營利事業登記證。嗣於八十九年二月十七日十四時四十五分許經被告聯合查報
    小組派員實施稽查，查獲原告現場經營登記範圍外之電子遊藝場業務，認其違反
    商業登記法第八條第三項規定，乃依同法第三十三條規定，以八十九年二月二十
    五日八九北府建管字第０六八三八四號函命即停止經營登記範圍外之業務，並處
    罰鍰新台幣（下同）一萬元整。原告不服，循序提起訴願、再訴願決定，經經濟
    部以八十九年十月六日經（八九）訴字第八九０八八七五二號再訴願決定書，將
    原決定及原處分均撤銷，由原處分機關另為適法之處分。案經被告重行處理，仍
    維持原處分。原告不服，提起訴願，遭駁回，遂向本院提起本件行政訴訟。
乙、兩造聲明：
　一、原告聲明：（原告未於言詞辯論期日到場，依其起訴狀所載）
      訴願決定及原處分均撤銷。
　二、被告聲明：
      駁回原告之訴。
丙、兩造之爭點：
    原告於其營業場所內提供電視遊樂器及相關週邊予消費者娛樂，有無收費之情事
    ？
原告主張：（原告未於言詞辯論期日到場，依其起訴狀所載）
一、原告於八十六年一月二十七日經被告核准在二重市○○街二十八號一樓可經營各
    式電視遊樂器卡匣及相關附屬零件買賣，原告一直嚴守法津不敢有違。
二、由於現今電視遊樂器常設展迅速，產品日新月異，舉凡任天堂公司推出任天堂主
    機、超級任天堂主機、任天堂64位元主機，SEGA公司推出SEGA主機、SATURM主機
    、DREAMCAST主機，SONY公司推出PLAYSTATION主機、PLAYSTATION二代主機，NEC
    公司推出DUO-R主機、FX主機，PANASONIC公司推出3D0主機，萬代公司推出WS主
    機，SNK公司推出SNK CD一代主機及SNK二代主機．．．等。由於產品實在是太過
    繁多而且各式主機的相關週邊及軟體都不相容，而且各式產品的說明書都採用日
    文或英文來介紹，往往讓消費者在選購商品上無所適從，而且也經常發生交易糾
    紛；於是原告為了使消費者能夠方便選購其所需求之相關商品，便在本營業場所
    內設置四種目前最新流行之電視遊樂器並搭配其相關週邊，免費提供給消費者試
    玩。於八十九年二月十七日被告聯合查報小組前來稽查時，原告一在解釋只是提
    供電視遊樂器及其相關週邊給消費者免費試玩，並無收取任何費用，當時被告聯
    合查報小組官員和警方確實無查獲任何其他營業範圍外之收入。
三、前次被告聯合查報小組於八十八年五月二十八日前往本營業場所實施稽查時，告
    知原告提供電視遊樂器給消費者免費試玩，已經違反商業登記法並對原告處分，
    原告因對法律不熟悉，所以自認倒楣、繳交罰鍰。本次八十九年二月十七日稽查
    時，該些官員表示他們只是一般的例行檢查，請本人簽名確認。由於當時適逢年
    節剛過，而且一般學生都還在放寒假，而且店裡又有許多消費者正在選購其所需
    求之商品，於是原告便簽名確認。
四、經濟部八十九年十月六日經（八九）訴字第八九０八八七五二號再訴願決定書中
    明確記載，根據一般經驗法則及該行之交易習慣，提供試玩，屬常見促銷商品之
    方式。而且被告之臨檢記錄表中又無明確記載原告有索取費用之事實，被告無確
    實證據，而為原處分，實屬不合理。
五、原告於八十七年加入三重義勇消防隊，平日積極參與地方上之各種救災救難，並
    經拔擢為三重義消之助理幹事，絕不會為了賺取不正當的錢而違背良心。
被告主張之理由：
一、按商業登記法第八條第三項規定：「商業不得經營業登記範圍以外之業務。」，
    同法第三十三條第一項規定：「違反第八條第三項規定者，其商業負責人處新台
    幣一萬元以上三萬元以下罰鍰，並由主管機關命令停止其經營登記範圍以外之業
    務。」
二、原告所營商號係被告自八十八年五月二十八日即列管在案之違規業者，被告於八
    十八年六月二日八八北府建管字第二０六三七一號函以違反商業登記法事件，曾
    作處分，原告亦遵照繳交罰鍰結案。本次頻獲學生家長電話檢舉，被告聯合查報
    小組於八十九年二月十七日前往複查，復查獲現場設有電玩四台，供蔡宜宏、蘇
    文檳及另七位不特定人士把玩，電玩機台型式為電視螢幕接有搖桿，並設有投幣
    孔，顯然有收費情事。被告聯合查報小組人員即據以製作紀錄表，該紀錄表經原
    告親閱後簽名「並捺指印」確認無訛，違規事實至為明確。故原告所陳係擬卸罪
    而為狡辯之詞。
三、次按刑法第十六條明文規定：「不得因不知法律而免刑事責任」。又原告積極參
    與救災救難之行為，令人可敬可佩，惟此與本案並無關連，不能掩蓋既成之違規
    事實，無法阻卻被告依法行政之處分。而且，被告視其違規狀態依違反商業登記
    法處予最低罰鍰一萬元整，於情於事於法並無違誤。
　　理  由
甲、程序部分：
    本件原告經合法通知，無正當理由而未於言詞辯論期日到場，核無行政訴訟法第
    二百十八條準用民事訴訟法第三百八十六條各款所列情形，爰依被告之聲請由其
    一造辯論而為判決，合先敘明。
乙、實體部分：
一、按「商業不得經營業登記範圍以外之業務。」、「違反第八條第三項規定者，其
    商業負責人處新台幣一萬元以上三萬元以下罰鍰，並由主管機關命令停止其經營
    登記範圍以外之業務。」行為時商業登記法第八條第三項、第三十三條第一項分
    別定有明文。
二、本件原告於八十六年一月二十七日經被告核准在台北縣上址獨資經營「全盈行」
    ，營業項目為各種電視遊樂器卡匣及相關附屬零件買賣（色情性賭博性電動玩具
    除外），並領有營利事業登記證。嗣於八十九年二月十七日十四時四十五分許經
    被告聯合查報小組派員實施稽查，查獲原告現場經營登記範圍外之電子遊藝場業
    務，認其違反商業登記法第八條第三項規定，乃依同法第三十三條規定，命即停
    止經營登記範圍外之業務，並處罰鍰一萬元，經核並無不合。原告不服，主張如
    事實欄所載。本件所需審究者為原告於其營業場所內提供電視遊樂器及相關週邊
    予消費者娛樂，有無收費之情事？
三、經查，原告所營商號係被告自八十八年五月二十八日即列管在案之違規業者，被
    告於八十八年六月二日八八北府建管字第二０六三七一號函以違反商業登記法事
    件曾作處分，原告亦遵照繳交罰鍰結案，有「台北縣政府對視聽歌唱等八種行業
    及電子遊戲場業管理管制卡」影本附卷可參。本次依學生家長電話檢舉，被告聯
    合查報小組於八十九年二月十七日前往複查，復查獲現場設有電玩四台，供蔡宜
    宏、蘇文檳及另七位客人把玩，電玩機台型式為電視螢幕接有搖桿，並設有投幣
    孔，亦有經原告親閱後簽名「並捺指印」之被告聯合查報小組稽查電子遊藝場業
    紀錄表附卷可稽。查原告經核准之營業項目為「各種電視遊樂器卡匣及相關附屬
    零件買賣」，如其確有免費提供電視遊樂器及其相關週邊給消費者免費試玩之必
    要，其試玩機台自無設置投幣孔之必要，且紀錄表內已明確記載「現場經營狀況
    ：其他娛樂業（肆台）、違規使用建築物、未依法繳娛樂稅」等，顯然有收費情
    事。原告所稱未收費云云，要無可信。從而，被告以原告經營登記範圍外之業務
    ，認其違反商業登記法第八條第三項規定，乃依同法第三十三條規定，命即停止
    經營登記範圍外之業務，並處罰鍰一萬元，於法並無違誤，訴願決定予以維持，
    亦無不合，原告起訴意旨為無理由，應予駁回。
三、據上論結，原告之訴為無理由，依行政訴訟法第一百零四條、第九十八條第三項
    前段，民事訴訟法第三百八十五條第一項前段判決如主文。
中　　　華　　　民　　　國　　九十一　　年　　　七　　　月　　 三十 　　日
                        臺北高等行政法院第五庭
                                        審判長  法  官  張瓊文
                                                法  官  劉介中
                                                法  官  黃清光
右為正本係照原本作成。
如不服本判決，應於送達後二十日內，向本院提出上訴狀並表明上訴理由，如於本判
決宣示後送達前提起上訴者，應於判決送達後二十日內補提上訴理由書（須按他造人
數附繕本）。
中　　　華　　　民　　　國　　九十一　　年　　　七　　　月　　 三十 　　日
                                                書記官  楊子鋒
